【裁判字號】    92,訴,1987
【裁判日期】    920910
【裁判案由】    偽造文書等
【裁判全文】
臺灣臺中地方法院刑事判決                        九十二年度訴字第一九八七號
    公  訴  人  臺灣臺中地方法院檢察署檢察官
    被      告  乙○○
右列被告因偽造文書等案件，經檢察官提起公訴（九十二年度偵字第七六四○號），
本院判決如左：
    主  文
乙○○行使偽造私文書，足以生損害於他人，處有期徒刑伍月，如易科罰金，以參佰
元折算壹日；緩刑貳年。
偽造「丙○○律師」之印章壹枚，及偽造之臺中英才郵局民國九十年六月十二日存證
信函第五○九六二號存證信函上，偽造「丙○○律師」之印文共計貳拾肆枚（壹式參
份，每份捌枚），均沒收。
    事  實
一、乙○○於民國八十年間，在臺中市○區○○街二○七巷六號，開設「協和法律事
    務所」，掛名執行顧問。復與丙○○律師協議，由乙○○提供該處所供丙○○律
    師登錄為臺中聯絡處，並代為介紹訴訟案件予丙○○律師承辦。詎乙○○見律師
    辦理訴訟事件，有利可圖，明知其並未取得律師資格，竟意圖營利及基於偽造印
    章、印文、偽造私文書及行使偽造私文書之犯意，於九十年六月間某日，適甲○○至上開法律事務所，表示欲委任律師，辦理伊與設於臺中市○○路二八八之二
    號八樓中懋科技股份有限公司（以下簡稱中懋公司）間之訴訟案件之際，向甲○○諉稱：該法律事務所有合作之律師，可代為出庭辦理訴訟案件云云，並先向甲○○收取先期處理費用新臺幣（下同）十萬元（日後如須律師出庭訴訟，再另外
    加收費用）。之後，乙○○並未將該訴訟案件，轉介予丙○○律師承辦，即自行
    辦理該訴訟案件，憑資牟利。且在未徵得丙○○律師同意下，即擅自利用不知情
    之成年人，先偽刻「丙○○律師」之印章一枚，再持以偽蓋「丙○○律師」之印
    文於九十年六月十二日臺中英才郵局存證信函第五○九六二號存證信函上，共計
    二十四枚（一式三份，每份八枚），以此方式，偽造表示係由丙○○律師代理甲○○，書立上開存證信函之私文書。乙○○隨再利用不知情之成年郵政人員，將
    上開偽造之存證信函一份，行使寄送予中懋公司，足以生損害於丙○○律師及甲○○。乙○○復於九十年七月十日，再替甲○○以伊名義，代為撰寫對中懋公司
    負責人蕭仲景，提出告訴之刑事告訴狀一紙，憑以向臺灣臺中地方法院檢察署對
    蕭仲景提出詐欺及偽造有價證券之告訴，該案件隨經該署檢察官以九十年度偵字
    第一八八八五號案進行偵查。於偵查期間，甲○○曾多次要求乙○○須通知律師
    出庭，進行告訴事宜。乙○○為掩飾犯行，乃一再向甲○○訛稱：於偵查庭，告
    訴人之律師不能出庭表示意見云云。直至上開案件九十一年九月十一日偵查終結
    止，乙○○均未指派律師出庭，進行告訴事宜，致上開案件經該署檢察官為不起
    訴處分，甲○○始發覺上情。
二、案經甲○○訴由向法務部調查局彰化縣調查站移送臺灣彰化地方法院檢察署檢察
    官報請臺灣高等法院臺中分院檢察署檢察長令轉由臺灣臺中地方法院檢察署檢察
    官偵查起訴。
    理  由
一、(一)、訊據被告乙○○對於：明知其並未取得律師資格，竟於右揭時地，向告訴人
    甲○○收取十萬元，作為處理伊與中懋公司間訴訟案件之先期費用，憑資牟利。
    且未經被害人丙○○律師授權，擅自利用不知情之成年人，偽刻被害人丙○○律
    師之印章一枚，再偽造該印文共計二十四枚，憑以偽造上開存證信函之私文書三
    份。之後，再利用不知情之成年郵政人員，將之行使寄送予中懋公司。另代告訴
    人撰寫上開刑事告訴狀一紙，憑以對案外人即中懋公司之負責人蕭仲景，提出刑
    事告訴之事實，坦承不諱，核與告訴人、被害人二人分別於法務部調查局彰化縣
    調查站調查、偵查及本院審理時之指述相符，復有刑事告訴狀、存證信函，支票
    、客戶臨時對帳單明細、名片各一紙，不起訴處分書、命令各一份在卷可稽，是
    被告之自白應與事實相符。(二)被告未經被害人同意，即擅自偽造上開印章及印章
    及私文書，並持以行使，核其所為，顯足以生損害於被害人及告訴人。(三)、綜上
    ，本件事證明確，被告犯行堪予認定。
二、(一)、核被告所為，係違反律師法第四十八條第一項未取得律師資格，意圖營利辦
    理訴訟案件罪（被告行為後，八十七年六月二十四日修正公布之律師法第四十八
    條，業經行政院依律師法第五十三條第二項規定，於九十年十二月十九日，定自
    九十一年一月一日施行。修正前律師法第四十八條規定，已改列於修正後律師法
    第四十八條第一項，惟構成要件及法定刑均不變，僅條項有所調整，特予敘明。
    ），與刑法第二百十六條、第二百十條行使偽造私文書罪。被告利用不知情之成
    年人偽刻上開印章及利用不知情之成年郵政人員，行使寄送上開偽造之存證信函
    之私文書，為間接正犯。被告接續地偽造被害人「丙○○律師」之印文共計二十
    四枚之行為，時間緊密，觸犯構成要件相同之罪，且侵害同一法益，為接續犯。
    被告偽造被害人「丙○○律師」之印章及偽蓋該印文之行為，均為其偽造上開存
    證信函之私文書之部分行為；又其偽造上開存證信函之私文書後，復持以行使寄
    送予中懋公司，其偽造私文書之低度行為，業為其行使偽造私文書之高度行為所
    吸收，均不另論罪。被告所犯二罪間，具有方法、結果之牽連關係，為牽連犯，
    應依刑法第五十五條規定，應從一重論以行使偽造私文書一罪。(二)、爰審酌：被
    告正值青壯，高職畢業，不思以正途謀利，圖謀不法之利益，致犯本罪，其犯罪
    手段尚屬平和，犯罪所生危害非屬鉅大，實際犯罪所得尚非豐厚，事後已與告訴
    人達成民事和解，並返還九萬元予告訴人，暨犯罪後坦承犯行，態度良好等一切
    情狀，量處如主文所示之刑，並諭知易科罰金之折算標準。(三)、末查：被告未曾
    受有期徒刑以上刑之宣告，執行完畢後，有臺灣臺中地方法院檢察署刑案資料查
    註紀錄表、臺灣高等法院被告全國前案紀錄表各一紙在卷可按，被告犯罪後坦承
    犯行，深具悔意，且已與告訴人達成民事和解，有和解書一紙在卷可參。本院認
    其經此偵、審程序之教訓，當知所警惕，而信無再犯之虞，所宣告之刑以暫不執
    行為適當，併予宣告緩刑二年，以啟自新。(四)、另偽造「丙○○律師」之印章一
    枚，及偽造之存證信函之私文書上，偽造「丙○○律師」之印文共計二十四枚（
    一式三份，每份八枚），應依刑法第二百十九條規定，予以宣告沒收。至該三份
    偽造之存證信函之私文書，業分由告訴人、中懋公司及臺中英才郵局所收執，非
    屬被告所有，且核非屬違禁物，自不得予以宣告沒收，特予指明。
據上論斷，應依刑事訴訟法第二百九十九條第一項前段，律師法第四十八條第一項，
刑法第十一條前段、第二百十六條、第二百十條、第五十五條、第四十一條第一項前
段、第七十四條第一款、第二百十九條，罰金罰鍰提高標準條例第二條，判決如主文
。
中      華      民      國      九十二      年    九    月      十      日
                                臺灣臺中地方法院刑事第六庭
                                        法  官  唐  敏  寶
右正本證明與原本無異。
如不服本判決，應於送達後十日內向本院提出上訴狀（須附繕本），上訴於臺灣高等
法院臺中分院。
                                        書記官
中      華      民      國      九十二      年    九    月      十      日
附錄論罪科刑法條
律師法第四十八條
未取得律師資格，意圖營利而辦理訴訟事件者，除依法令執行業務者外，處一年以下
有期徒刑，得併科新臺幣三萬元以上十五萬元以下罰金。
外國律師違反第四十七條之二，外國法事務律師違反第四十七條之七第一項規定者，
亦同。
刑法第二百十六條
行使第二百十條至第二百十五條之文書者，依偽造、變造文書或登載不實事項或使登
載不實事項之規定處斷。
刑法第二百十條
偽造、變造私文書，足以生損害於公眾或他人者，處五年以下有期徒刑。


司法院資訊處製作；財團法人民間司法改革基金會備份。
